【裁判字號】    92,交易,292
【裁判日期】    921229
【裁判案由】    過失傷害
【裁判全文】
臺灣臺北地方法院刑事判決                        九十二年度交易字第二九二號
    公  訴  人  臺灣臺北地方法院檢察署檢察官
    被      告  乙○○  男  二.
右列被告因過失傷害案件，經檢察官提起公訴（九十一年度偵字第一一五四四號），
本院判決如左：
    主  文
乙○○因過失傷害人，處拘役貳拾日，如易科罰金以佰元折算壹日。
    事  實
一、乙○○於民國九十年九月四日十六時二十分許，駕駛車牌號碼ＧＥＦ─四三八號
    重型機車，沿臺北市○○○路○段由北往南方向內側車道行駛，途經該路段一五
    ０號附近設有閃光管制號誌正常運作之交岔路口時，本應注意車輛行駛至交岔路
    口時，其行進應遵守燈光號誌，且應注意車前狀況，並隨時採取必要之安全措施
    ，而該交岔路口其行進方向之號誌為閃光黃燈表示「警告」，車輛應減速接近，
    小心通過並注意車前狀況，以避免危險發生，況依當時天候晴朗，有日間自然光
    線，路面狀況為乾燥、無缺陷、無障礙物且視距良好，並無不能注意之情事，乙○○未作減速之動作亦未注意車前狀況即直行穿過該交岔路口，適有丙○○騎乘
    車牌號碼ＣＦＮ─七九九號重型機車後座附載其妻甲○○，沿同路同向外側車道
    行駛至該交岔路口欲左轉，卻疏於注意車輛左轉彎時，應距交岔路口三十公尺前
    顯示方向燈或手勢且應先駛入內側車道，即行違規左轉，乙○○見狀閃煞不及，
    其所騎乘機車之前車頭遂撞及丙○○所騎乘機車左側，使丙○○因而受有輕微擦
    傷，甲○○則受有左脛骨、左肱骨骨折之傷害。
二、乙○○於肇事後，經路人報警處理，在臺北市政府警察局中正第二分局交通分隊
    警員麥漢章前往肇事現場及傷者就醫之國立台灣大學醫學院附設醫院處理時，在
    其上開犯行未為任何有偵查犯罪職權之公務員知悉前，不逃避接受裁判而當場向
    警員自首，承認其為肇事人。
三、案經乙○○自首及丙○○、甲○○訴由臺北市政府警察局中正第二分局報請臺灣
    臺北地方法院檢察署檢察官偵查後起訴。
    理  由
一、關於被告乙○○於右揭時、地騎乘前開車牌號碼之重型機車在前述肇事地點與告
    訴人丙○○所騎乘機車發生擦撞，告訴人丙○○、甲○○因而分別受有如事實欄
    所載等傷害之事實，業據被告於九十年九月四日所製作之交通事故談話記錄表、
    九十年十二月一日警局詢問、九十一年十一月二十六日檢察官偵訊及九十二年七
    月二日本院調查時均坦承不諱，核與告訴人等於警局詢問、檢察官偵訊時指述情
    節大致相符，復有臺北市政府警察局中正第二分局交通分隊製作記載本件車禍發
    生情形之道路交通事故調查報告表、交通事故談話紀錄表、道路交通事故補充資
    料表、交通事故分析研判表及自首調查表照片等件附卷可稽，再告訴人因本件車
    禍分別受有前述等傷害，業據到場處理本件車禍事故之臺北市政府警察局中正第
    二分局交通分隊警員麥漢章載明於前揭道路交通事故補充資料表，並據告訴人甲○○提出國立台灣大學醫學院附設醫院診斷證明書影本一紙在卷足憑。
二、被告於本院調查時固坦承於右揭時、地發生本件車禍事故，並造成告訴人受有上
    述之傷害等情，惟矢口否認其有過失，並以：當時伊為直行車，係告訴人丙○○
    騎乘機車違規左轉以致撞及其所騎乘機車之前車頭等語，資為辯解；惟查：
(一)、據被告於事發當日即九十一年十一月三日交通事故談話紀錄中自承：當時沿重慶
    南路二段由北向南行駛在內側（即第一）車道，至肇事路口處時突見沿同路同向
    第二車道行駛由告訴人丙○○所騎乘機車，在未打方向燈之情況下即逕行左轉，
    其閃避不及，致前車頭撞及告訴人丙○○所騎乘機車附載人即告訴人甲○○之左
    腳而肇事等語，其於檢察官偵訊及本院調查、審理時均為相同之陳述，此與告訴
    人丙○○於前揭交通事故談話紀錄所述：當時騎乘機車沿重慶南路二段北向南外
    側（即第二）車道行駛至肇事路口，欲左轉重慶南路高架橋下方之迴轉道時，即
    被後方沿第一車道直行而來之被告機車撞及其所附載人之左腳而肇事，事發當時
    忘記打方向燈等語相符，另參酌卷附道路交通事故補充資料表之記載，被告所騎
    乘機車左側大燈破損，告訴人丙○○所騎乘機車並無明顯車損，惟其後座所附載
    之乘客即告訴人甲○○受有左腳骨折之傷勢，故由上述發生車禍事故之當事人對
    當時行車動向之陳述及雙方車損、人員受傷之情況，顯示被告騎乘機車沿重慶南
    路二段由北向南內側車道行駛至肇事路口時，與沿同路同向由外側車道逕行左轉
    ，由告訴人丙○○所騎乘機車後座所附載之告訴人甲○○之左腳相撞及而肇事。
(二)、按道路交通安全規則中所稱之汽車指在道路上不依軌道或電力架線而以原動機行
    駛之車輛（包括機器腳踏車），前項第一款所指之汽車，如本規則同一條文或相
    關條文就機器腳踏車另有規定者，係指除機器腳踏車以外四輪以上之車輛，道路
    交通安全規則第二條第一項第一款、第二項定有明文；又車輛行駛時，駕駛人應
    注意車前狀況，並隨時採取必要之安全措施；車輛行駛至交岔路口時，其行進應
    遵守燈光號誌，而閃光黃燈號誌則表示「警告」，車輛應減速接近，注意安全，
    小心通過，道路交通安全規則第九十四條第三項、第一百零二條第一項第一款及
    道路交通標誌標線號誌設置規則第二百十一條第一項第一款分別定有明文；本件
    肇事地點為台北重慶南路二段一五０號附近之交岔路口，依卷附道路交通事故調
    查報告表各欄項目明細內容及填表警員於事故現場圖上註記所示，肇事路口北向
    南方向即重慶南路二段行向設有閃光黃燈號誌，且當時情況為天候晴（道路交通
    事故調查報告表關於此部分為誤載），有日間自然光線，路面狀況係乾燥、無缺
    陷、無障礙物且視距良好，並無不能注意之情形，被告既執有重型機踏車駕照，
    自應注意依前開規定行駛，惟據被告於前揭談話紀錄表中供述，肇事當時之行車
    速率約每小時四十至四十三公里等語，此與卷附道路交通事故調查報告表所載，
    當時該地之速限為每小時四十公里對照觀之，被告經過設有閃光黃燈號誌之交岔
    路口時，並未注意減速接近，復依道路交通事故調查報告表所附事故現場圖示，
    被告機車之煞車痕三點八公尺及告訴人丙○○所騎乘機車倒地後之刮地痕０點九
    公尺，均位於重慶南路二段由北向南內側車道前方所延伸之肇事路口內，又告訴
    人丙○○機車之刮地痕在被告機車煞車痕之正前方，足徵被告當時行經設有閃光
    號誌之交岔路口，確實未注意減速慢行且亦未注意車前狀況，隨時採取必要之安
    全措施，則其有違前揭道路交通安全規則駕車甚明，自難辭過失之責，被告仍執
    前詞，辯稱其並無過失責任等語，委無足採。
(三)、次按道路交通安全規則第一百零二條第一項第四款、第五款分別規定，汽車行駛
    至交岔路口，左轉彎時，應距交岔路口三十公尺前顯示方向燈或手勢，行至交岔
    路口中心處左轉，並不得占用來車道搶先左轉；四車道以上或同向二車道道路，
    欲右轉彎時，應距交岔路口三十公尺前換入外側車道或右轉車道，欲左轉彎時，
    應距交岔路口三十公尺前換入內側車道或左轉車道；又依同前規則第一項第一款
    規定，前揭規定之適用包括機器腳踏車在內；參照前揭道路交通事故調查報告表
    所附事故現場圖，告訴人丙○○所騎乘機車倒地後之刮地痕係位於重慶南路二段
    由北向南內側車道前方所延伸之肇事路口內，況徵諸告訴人丙○○最初於前開交
    通事故談話記錄表中自承，其原本沿第二車道至肇事路口要左轉往東時，始遭沿
    該路段第一車道行駛而至之被告機車碰撞，又對警員詢問其左轉時是否打左轉方
    向燈之問題時答稱：「無，我忘記打方向燈」等語，足見告訴人丙○○當時確係
    貿然由重慶南路二段外側車道未顯示方向燈而逕行左轉，實為本件車禍之主要原
    因，惟仍無解於被告之過失責任，告訴人丙○○、甲○○屢於警局詢問、檢察官
    偵訊及本院調查時飾詞狡辯，其推諉卸責之心理至為明顯。
(四)、又本件肇事責任經公訴人送請臺北市車輛行車事故鑑定委員會鑑定議結果，以及
    臺北市車輛行車事故鑑定覆議委員會鑑定覆議結果，均認為本件車禍發生主要原
    因為告訴人丙○○騎乘機車在多車道左轉彎不先駛入內側車道且轉彎前未使用方
    向燈，被告機車行經閃光號誌路口未減速慢行為肇事次因，此有該鑑定單位九十
    二年一月二十九日北市鑑審字第○九一三○三九九六○○號函及鑑定意見書及覆
    議單位九十二年九月十八日北市交五字第○九二三三一五八六○○號函及覆議意
    見書各一份在卷為憑，亦同本院前揭見解，是被告之過失行為與告訴人所受傷害
    間，存有相當因果關係，應屬灼然。
(五)、綜上所述，被告所辯，委無足採，本件事證明確，被告之犯行堪以認定，自應依
    法論科。
三、核被告所為，係犯刑法第二百八十四條第一項前段之過失傷害罪。其以一過失行
    為同時致告訴人丙○○、甲○○二人均受有傷害，屬同種想像競合犯，應依刑法
    第五十五條前段之規定，從一重之刑法第二百八十四條第一項前段之過失傷害罪
    處斷。又被告肇事後，於警員前往車禍現場處理時，在其上開犯行未為任何有偵
    查犯罪職權之公務員已知悉前，不逃避接受裁判而當場向警員自首，承認其為肇
    事人，有記載被告上開自首情形之臺北市政府警察局中正第二分局交通分隊警員
    麥漢章所填具自首調查報告表附卷可稽，是被告既已向該管公務員申述犯罪事實
    ，而不逃避接受裁判，已合於刑法第六十二條前段所定對於未發現之犯罪自首而
    接受裁判之要件，應依該條規定減輕其刑。爰審酌被告未曾受有期徒刑以上刑之
    宣告，此有臺灣高等法院被告全國前案記錄表一紙附卷可憑，本件車禍應由告訴
    人丙○○負較重之過失程度，對告訴人丙○○、甲○○所造成之傷害，以及雙方
    對和解金額之歧見，迄今被告尚未與告訴人就民事賠償達成和解等一切情狀，量
    處如主文所示之刑，並諭知易科罰金之折算標準。
四、據上論斷，應依刑事訴訟法第二百九十九條第一項前段，刑法第二百八十四條第
    一項前段、第五十五條、第六十二條前段、第四十一條第一項前段，罰金罰鍰提
    高標準條例第一條前段、第二條，判決如主文。
本案經檢察官林秀濤到庭執行職務。
中      華      民      國    九十二    年     十二     月    二十九    日
                                      臺灣臺北地方法院交通法庭
                                          審判長法  官  陳博文
                                                法  官  陳婷玉
                                                法  官  鄧德倩
右正本證明與原本無異。
如不服本判決，應於判決送達後十日內向本院提出上訴狀（應抄附繕本）。告訴人或
被害人如對於本判決不服者，應具備理由請求檢察官上訴，其上訴期間之計算係以檢
察官收受判決正本之日期為準。
                                                書記官  石幸代
中      華      民      國    九十二    年     十二     月    二十九    日
附錄本案論罪科刑法條全文：
中華民國刑法第二百八十四條
(過失傷害罪)
因過失傷害人者，處六月以下有期徒刑、拘役或五百元以下罰金，致重傷者，處一年
以下有期徒刑、拘役或五百元以下罰金。
從事業務之人，因業務上之過失傷害人者，處一年以下有期徒刑、拘役或一千元以下
罰金，致重傷者，處三年以下有期徒刑、拘役或二千元以下罰金。


司法院資訊處製作；財團法人民間司法改革基金會備份。
